【裁判字號】    97,交聲,2005
【裁判日期】    971128
【裁判案由】    違反道路交通管理處罰條例聲明異議
【裁判全文】
臺灣臺北地方法院交通事件裁定        97年度交聲字第2005號
原處分機關  臺北市交通事件裁決所
異  議  人  甲○○
即受處分人
上列異議人即受處分人因違反道路交通管理處罰條例案件，對於
臺北市交通事件裁決所民國97年8 月8 日所為北市裁罰字第22-Z
DQ010963號處分（原處分案號：內政部警政署國道公路警察局公
警局交字第ZDQ010963 號），聲明異議，本院裁定如下：
    主  文
異議駁回。
    理  由
一、按汽車行駛於應繳費之公路、橋樑、隧道或輪渡，不依規定
    繳費者，處汽車所有人或駕駛人新臺幣（下同）3 千元以上
    6 千元以下罰鍰，並追繳欠費；汽車行駛於高速公路、快速
    公路或設站管制之道路，有其他違反管制規定之行為，處駕
    駛人6 百元以上1 千2 百元以下罰鍰，道路交通管理處罰條
    例第27條第1 項、第33條第3 項定有明文。再按交通部臺灣
    區○道○○○路局為辦理電子收費申裝及欠費追繳作業，依
    據「公路通行費徵收管理辦法」（以下簡稱本辦法）相關規
    定訂定「交通部臺灣區○道○○○路局電子收費申裝及欠費
    追繳作業注意事項」（以下簡稱注意事項）；依本辦法第15
    條規定，用路人不依規定繳費者，營運單位應依用路人不同
    之欠費行為，依本局（指高速公路局）查明之車籍資料，製
    發「補繳通行費及作業處理費通知單」，追繳通行費並加收
    作業處理費用；用路人應於通知單所列之繳費期限內完成補
    繳程序，逾期未繳納則移送相關警察單位依法處理，注意事
    項第1 條、第13條第1 項、第17條第3 項亦分別定有明文。
    又「行經高速公路收費站未依規定繳費，當可援依道路交通
    管理處罰條例第27條第1 項之規定處罰，並無疑義；另針對
    行經高速公路收費站未依高速公路及快速公路交通管制規則
    第23條規定及相關標誌標線指示行駛過站者，如非電子收費
    使用者行駛電子收費車道或未持用回數票行駛回數票專用道
    等，則依道路交通管理處罰條例第33條第3 項規定處罰，業
    已明確於違反道路交通管理事件統一裁罰基準表規定備註說
    明。惟汽車行經收費站未依指示車道過站而續有未依規定繳
    費之行為，當另有前揭說明同條例第27條規定處罰之適用」
    ，亦經交通部於民國95年9 月21日以交路字第0950009048號
    函釋在案。故行經高速公路收費站未依高速公路及快速公路
    交通管制規則第23條規定及相關標誌標線指示行駛過站者，
    例如：非電子收費使用者行駛電子收費車道或未持用回數票
    行駛回數票專用道等情形，應依道路交通管理處罰條例第33
    條第3 項之規定，處駕駛人6 千元以上1 百2 千元以下之罰
    鍰；若經通知補繳而續有未依規定繳費之行為，另有同條例
    第27條規定處罰之適用，合先敘明。
二、本件異議人即受處分人甲○○駕駛車牌號碼2721-DT 號自用
    小客車，於民國97年1 月8 日下午1 時30分許，行經國道高
    速公路新營收費站南上第8 車道之電子收費車道時，因有「
    汽車行駛於應繳費之公路不依規定繳費」之違規行為，經主
    管機關依追繳注意事項規定，通知受處分人應於97年2 月25
    日前補繳，詎受處分人未依規定於期限內補繳，經原舉發單
    位即內政部警政署國道公路警察局，依道路交通管理處罰條
    例第27條第1 項之規定，於97年5 月21日製發舉發違反道路
    交通管理事件通知單逕行舉發；嗣受處分人於應到案日期前
    提出陳述，原處分機關認無理由，依道路交通管理處罰條例
    第27條第1 項，以補繳截止日翌日即97年2 月26日為違規時
    間（裁決書誤載為97年1 月8 日，應予更正），於97年8 月
    8 日以北市裁罰字第裁22-ZDQ010963號裁決書裁處3 千元罰
    鍰，受處分人不服該處分，聲明異議等情，有舉發違反道路
    交通管理事件通知單、採證照片、臺北市交通事件裁決所裁
    決書、送達證書、交通部臺灣區○道○○○路局新營收費站
    97年7 月31日高營訴字第0970001180號函、97年7 月8 日高
    營訴字第0970001049號函、臺北市交通事件裁決所97年8 月
    8 日北市裁申字第09737164800 號函附卷可考。
三、受處分人聲明異議意旨略以：伊於97年1 月8 日下午1 時30
    分許誤闖ETC 車道一事，伊並未收到ZDQ010963 號罰單所指
    之掛號件號碼00000000000000之補繳通知；伊若是故意不繳
    ZDQ010963 罰單，為何要繳ZDQ010155 號罰單；為何同案要
    繳2 張罰單；因不依規定繳費而處3 千元罰鍰，與欠繳之費
    用40元，兩者不符比例原則；引用道路交通管理處罰條例第
    27條是否欠當云云。
四、本院經查：
  (一)原舉發機關即交通部臺灣區○道○○○路局新營收費站因受
    處分人於97年1 月8 日下午1 時30分許，駕駛未申裝ETC 之
    汽車行駛電子收費車道之違規行為，而於97年2 月4 日以掛
    號寄出帳單號碼00000000000 號、補繳通行費及作業處理費
    通知單，載明繳費期限為97年2 月25日，送達地址為受處分
    人位於臺北市○○區○○路127 號5 樓之車籍地亦即戶籍地
    ，送達時間為97年2 月5 日，並在掛號簽收清單上蓋有「凱
    廈社區住戶管理委員會信件收發章」戳印等事實，業據新營
    收費站於97年11月5 日以高營訴字第0970001680號函檢附掛
    號郵件查單、掛號郵件區段投遞簽收清單、補繳通行費及作
    業處理費通知單各1 份、電子計算統一發票2 張及車號查詢
    汽車車籍資料、個人基本資料查詢結果等件附卷可稽，堪以
    認定補繳費用通知單已經合法送達於受處分人之住所、由其
    受雇人代收之事實。且此掛號簽收清單上之「凱廈社區住戶
    管理委員會信件收發章」戳印，核與本件內政部警政署國道
    公路警察局97年5 月21日公警局交字第ZDQ010963 號舉發違
    反道路交通管理事件通知單之送達證書上所蓋戳印相符，亦
    有新營收費站97年9 月1 日高營訴字第0970001392號函檢附
    舉發違反道路交通管理事件通知單及送達證書各1 份在卷足
    憑。受處分人既不爭執於97年5 月間收到內政部警政署國道
    公路警察局公警局交字第ZDQ010963 號舉發違反道路交通管
    理事件通知單，自不得空言否認97年2 月間收到補繳費用通
    知單。從而，受處分人辯稱：未收到補繳費用通知單云云，
    顯與事實不合，無足採信。
  (二)又受處分人辯稱：欠繳費用僅40元，為何要繳3 千元罰鍰，
    顯違比例原則云云。然按交通部臺灣區○道○○○路局電子
    收費申裝及欠費追繳作業注意事項係依公路通行費徵收管理
    辦法授權制訂，而公路通行費徵收管理辦法第15條第3 項亦
    明定，經收費站未依規定繳通行費之違規行為，應依道路交
    通管理處罰條例第27條規定處罰之，悉如首揭法條明文。蓋
    汽車駕駛人未依規定申裝電子收費設備竟仍行駛電子收費車
    道，投機逃避收費在先，繼經收費機關通知補繳通行費用及
    作業處理費（各40元），又未於繳費期限前繳納此區區數10
    元費用，屢屢狡賴，徒增收費機關追繳費用之作業成本，是
    浪費公帑在後。因此，公路通行費徵收管理辦法第15條第3
    項規定未依規定繳費之違規行為，應依道路交通管理處罰條
    例第27條第1 項加以裁處3 千元以上6 千元以下罰鍰，以資
    儆懲，衡情並無不合比例原則之情形可言。受處分人所辯，
    顯無可取。
  (三)至受處分人所指ZDQ010155 號罰單云云，確經臺北市交通事
    件裁決所97年9 月4 日北市裁申字第09741844900 號函覆已
    以信用卡語音轉帳繳納罰鍰結案無誤，惟2 案不同，實不得
    因受處分人已繳納前案罰鍰而遽認本件罰鍰得以解免。受處
    分人此部分所辯，亦不足為有利之認定。
五、綜上，受處分人於97年1 月8 日駕車行駛於應繳費之公路而
    不依規定繳費，經原舉發機關於97年2 月5 日通知補繳通行
    費用及作業費用，但受處分人迄96年2 月25日繳費期限屆滿
    仍未補繳，因而於96年2 月26日另成立未依規定補繳費用之
    違規行為，事證明確，原處分機關據以援引道路交通管理處
    罰條例第27條第1 項規定，裁處受處分人罰鍰3 千元，於法
    並無違誤。本件異議為無理由，應予駁回。
六、據上論斷，應依道路交通案件處理辦法第19條，裁定如主文
    。
中    華    民    國    97    年    11    月    28    日
                  交通法庭  法  官  林晏如
上正本與原本無異。
如不服本裁定，應於裁定送達後5日內向本院提出抗告狀。
                            書記官  楊盈茹
中    華    民    國    97    年    12    月    1     日


司法院資訊處製作；財團法人民間司法改革基金會備份。
